臺灣板橋地方法院交通事件裁定　　　　　　　　　九十三年度交聲字第一四七一號
　　原處分機關　交通部公路總局臺北區監理所板橋監理站
　　異　議　人
　　即受處分人　甲○○
右列受處分人因違反道路交通管理處罰條例案件，對於交通部公路總局臺北區監理所
板橋監理站於九十三年九月三十日以板監違字第裁四一─Ｄ九Ｂ０四四四０三號所為
之處分（原舉發案號：桃園縣政府警察局九十一年十月十日桃警局交字第Ｄ九Ｂ０四
四四０三號）不服，聲明異議，本院裁定如左：
    主      文
原處分撤銷。
    理      由
一、原處分意旨略以：異議人即受處分人甲○○於民國九十一年十月十日上午十時八
    分許，騎乘其所有之車牌號碼ＢＶＲ─七九九號重型機車，行經桃園市○○路與
    中山路交岔路口時，因「一、機車未二段式左轉。二、經警鳴笛攔停而未停。」
    之違規事實，經警掣單逕行舉發，有桃園縣政府警察局九十一年十月十日桃警局
    交字第Ｄ九Ｂ０四四四０三號發違反道路交通管理事件通知單影本一張在卷可考
    ，其違反道路交通管理處罰條例第四十八條第一項第二款（汽車駕駛人轉彎時不
    依標誌、標線、號誌指示之處罰）及同條例第六十條第一項（違反處罰條例之行
    為，拒絕停車接受稽查而逃逸之處罰）之規定，裁處罰鍰新臺幣（下同）七千八
    百元，並依第六十三條第一項記違規點數二點。
二、本件聲明異議意旨略以：異議人居住於臺北縣新莊市，距離桃園有一段距離，所
    以不曾騎機車到桃園。且違規日期為國慶日，異議人更肯定沒去過桃園。異議人
    曾於九十一年十月十八日提出申訴，請開立罰單之員警提出舉發照片，惟至今未
    收到監理單位的回覆，直至異議人要換發行照時，監理單位才告知異議人有罰單
    未繳交，然異議人確實未於違規日期騎車到桃園，舉發警員亦未提出舉發照片證
    明異議人之違規行為，即隨便輸入車號開立罰單，便要求異議人繳交七千八百元
    之罰金，實不合理，故不服原裁決處分，爰依法聲明異議，請求撤銷原處分等語
    。
三、按汽車駕駛人之行為有左列情形之一，當場不能或不宜攔截製單舉發者，得對汽
    車所有人逕行舉發處罰：一、闖紅燈或平交道。二、搶越行人穿越道。三、違規
    停車而駕駛人不在場。四、不服指揮稽查而逃逸，或聞消防車、救護車、警備車
    、工程救險車之警號不立即避讓。五、違規停車或搶越行人穿越道，經各級學校
    交通服務隊現場導護人員簽證檢舉。六、其他違規行為經以科學儀器取得證據資
    料者，此道路交通管理處罰條例第七條之二第一項定有明文。
四、經查，原處分機關以本件異議人即受處分人甲○○於九十一年十月十日上午十時
    八分許，騎乘其所有之車牌號碼ＢＶＲ─七九九號重型機車，行經桃園縣三民路
    與中山路交岔路口時，因「機車未二段式左轉（汽車駕駛人轉彎時不依標誌、標
    線、號誌指示之處罰）」之違規而為裁罰，固非無見，惟其據以裁罰之依據僅係
    桃園縣政府警察局九十一年十月十日桃警局交字第Ｄ九Ｂ０四四四０三號舉發違
    反道路交通管理事件通知單（下稱舉發通知單）。而汽車駕駛人轉彎時不依標誌
    、標線、號誌指示之違規，因非屬上開道路交通管理處罰條例第七條之二第一項
    第一款至第五款所列舉得逕行舉發之項目內，故必須符合第六款之規定，以科學
    儀器取得證據資料者（如舉發違規照片），方得逕行舉發。又此項科學儀器所取
    得之證據資料，因係逕行舉發，並未當場出示予駕駛人使其有表示意見之機會，
    故自當予以留存，以待日後檢視，始符合該款之意旨，並得以使違規之駕駛人信
    服。惟
    本件原處分機關移送本案時，並未檢附該逕行舉發之違規照片供本院審酌。本件
    原舉發單位雖另提出桃園縣警察局九十一年十一月五日桃警交字地０九一００三
    五０八五號書函一紙，作為
    本件違規事實之證明，然該函僅敘明「本案經製單員警表示，該ＢＶＲ—七九九
    號機車於通知單所載違規時地因未依兩段式左轉，經執勤員警鳴笛手勢示意停車
    時，該騎士未予理會逕行加速離去，製單員警確認該車號無誤依違規事實舉發，
    請裁罰。」等語，有上開書函影本一份附卷供參，惟並未提供其他任何相關資料
    佐證，仍不足以證明原舉發單位於舉發本件駕駛人轉彎時不依標誌、標線、號誌
    指示之違規行為時，係經以科學儀器取得證據資料後為之。綜上所述，本件異議
    人轉彎時不依標誌、標線、號誌指示之違規行為，既僅有舉發通知單之記載，並
    無其他經以科學儀器取得之證據資料足資佐證，即與前開逕行舉發之要件有所不
    符，原處分機關未予詳查，據以裁罰，尚有未洽。
五、次查，道路交通管理處罰條例所規定對車輛違規之處罰，係屬行政罰性質，違規
    人如有二以上違規行為，應分別處罰，使受處分人瞭解其因何違規行為，受何處
    罰，使其異議內容有所憑據。本件異議人即受處分人甲○○依原處分機關之認定
    ，係違反道路交通管理處罰條例第四十八條第一項第二款及第六十條第一項之規
    定，此有交通部公路總局臺北區監理所板橋監理站違反道路交通管理事件裁決書
    一份可稽，惟本件異議人轉彎時不依標誌、標線、號誌指示之違規行為，與前開
    逕行舉發之要件有所不符，已如前述，原處分機關未察，竟就此部分違規事實據
    以裁罰，顯有違誤，自屬未合。而原處分機關就上開不得逕行舉發之汽車駕駛人
    轉彎時不依標誌、標線、號誌指示之事實與異議人違反處罰條例之行為，拒絕停
    車接受稽查而逃逸之事實，竟合併為一處以新臺幣七千八百元之罰鍰，致本院無
    法就上開所合併裁罰金額中予以分列其汽車駕駛人轉彎時不依標誌、標線、號誌
    指示及違反處罰條例之行為，拒絕停車接受稽查而逃逸部分中原應分屬之罰鍰金
    額，其各該部分之原裁罰金額既未分列而致不明，本院無從據以自為裁定，自應
    由本院就原處分全部予以撤銷，並應由原處分機關另依法為妥適之裁罰。（參酌
    臺灣高等法院九十二年度交抗字第一三二號、九十三年度交抗字第十三號裁定意
    旨）。
六、據上論斷，應依道路交通案件處理辦法第二十條，裁定如主文。
中　　　華　　　民　　　國　　九十三　　年　　　十　　　月　　 十五 　　日
                                臺灣板橋地方法院交通法庭
                                    法  官  侯  志  融
右正本證明與原本無異
如不服本裁定應於送達後五日內向本院提出抗告狀
                                    書記官  吳  進  安
中　　　華　　　民　　　國　　九十三　　年　　　十　　　月　　 十五 　　日
